臺灣臺北地方法院刑事裁定                          八十九年度自字第七三一號
    自  訴  人  葉姿妏原名葉.
    被      告  甲○○
右列被告因詐欺等案件，經自訴人提起自訴，本院裁定如左：
    主  文
自訴駁回。
    理  由
一、自訴意旨略以：被告甲○○與自訴人之義子乙○○為熟識之朋友進而與自訴人熟
    識，並知悉自訴人服務於迪斯奈餐廳，竟基於為自己不法所有，向自訴人佯稱業
    務上須與客戶應酬，請自訴人予其方便允准簽帳，迨次月結帳再開立支票支付，
    乃於民國八十九年一月四日、八十九年一月十四日、八十九年一月十七日計三次
    前來各消費新臺幣（下同）五萬元、六萬四千八百元、五萬七千九百元，合計十
    七萬二千七百元，至次月初乃持萬通商業銀行桃園分行一三二八之七帳號、發票
    日為八十九年五月十日、面額十八萬元之支票支付，嗣未屆票載日前照會付款銀
    行，該支票早於八十九年四月七日拒絕往來，乃向被告另行請求付款，被告滿口
    答應付款，並以其友人積欠其債務未還，要求寬予時日付款。惟被告仍無償還誠
    意，佯以經其核計其收支情形，請允如後述日期分期償還，乃於八十九年五月八
    日分別開立到期日為八十九年五月二十五日、八十九年六月三十日、八十九年七
    月三十日，面額各為五萬元、六萬四千八百元、五萬七千九百元之本票三張，以
    虛應故事，果屆票載期日該等本票又未獲兌現，自此被告即避不見面，並置之不
    理，因認被告涉犯刑法第三百三十九條第一項之詐欺罪嫌云云。
二、按法院於自訴案件第一次審判期日前訊問及調查結果，如認為案件有刑事訴訟法
    第二百五十二條至第二百五十四條之情形者，得以裁定駁回自訴，同法第三百二
    十六條第三項訂有明文。次按刑法第三百三十九條第一項詐欺罪之成立，以意圖
    為自己或第三人不法所有，以詐術使人將本人或第三人之物交付為要件。所謂以
    詐術使人交付，必須被詐欺人因其詐術而陷於錯誤，若其所用方法，不能認為詐
    術，亦不致使人陷於錯誤，即不構成該罪，最高法院二十九年上字第三一○五號
    、四十年臺上字第八六號、四十六年臺上字第二六○號分別著有判例可資參照。
    末按民事債務當事人間，若有未依債務本旨履行給付之情形，在一般社會經驗而
    言，原因非一；其因不可歸責之事由無法給付，或因合法得對抗他造主張抗辯而
    拒絕給付，其至債之關係成立後，始行惡意遲延給付，皆有可能，非必出於自始
    無意給付之詐欺犯罪一端；又刑事被告依法不負自證無罪之義務，故在別無積極
    證據之情形下，自難違反刑事訴訟法第一百五十四條之規定，以被告單純債務不
    履行之狀態，推定被告自始即有不法所有之意圖而施用詐術。
三、本件自訴人自訴被告涉犯詐欺罪嫌，無非係以被告開立之支票一張及本票三張影
    本為證。訊據被告固坦承有至自訴人經營之餐廳消費及簽發支票、本票之事實，
    惟堅詞否認有詐欺犯行，辯稱當時伊與其他人一起去消費，約定大家分擔，事後
    大家都不願分擔，伊有向該餐廳談過等事情談妥再付錢，當時伊跟自訴人談，自
    訴人有同意伊分期付款還，伊有答應，伊也同意分期用三張本票支付，但事後沒
    有能力所以沒有付等語。
四、經查：本件自訴人雖主張被告未依約給付消費款項，涉有詐欺罪嫌云云，惟自訴
    人於本院審理時，除提出支票一張及本票三張影本外，並未提出任何證據足以證
    明被告於消費之始，即有為自己不法所有之意圖，參諸被告業於本院審理時與自
    訴人達成和解，有和解筆錄在卷可稽，被告亦陸續償還自訴人八千元、三萬元，
    有本院九十年四月二十五日、九十年十一月一日訊問筆錄足參，實難以被告於消
    費簽帳後未及時支付款項，即遽認被告有詐欺犯行。按我國刑事訴訟制度業已修
    正為以當事人進行主義為主，職權進行主義為輔，檢察官立於原告之地位，其對
    於被告之犯罪事實，本負有積極舉證之義務，且刑事被告原無自證無罪之義務，
    其在訴訟上所為之辯解，只須達於對起訴事證提出合理質疑之程度為已足，檢察
    官如對被告所為辯解仍有爭執，即應依照刑事訴訟法第一百六十一條規定，自負
    指出證明方法及說明之責。本件係自訴程序，準用公訴程序之相關規定，自訴人
    自需立於與檢察官相當之地位，負舉證責任，本案查無積極證據足使本院產生被
    告有罪之心證，本件純屬債務給付遲延之民事糾紛，被告犯罪嫌疑不足，爰依首
    揭說明，裁定駁回本件自訴。
據上論斷，應依刑事訴訟法第三百二十六條第三項、第二百五十二條第十款，裁定如
主文。
中    華    民    國      九十一    年    五      月    二十八          日
                                      臺灣臺北地方法院刑事第八庭
                                          法  官  鄭  佾  瑩
右正本證明與原本無異。
如不服本裁定，應於裁定送達後五日內向本院提出抗告狀。
                                          書記官  何  適  熹
中    華    民    國      九十一    年     六     月        三          日
